ACORDAO-COMPLETO-2529278

ACÓRDÃO 1296/2022 ATA 6/2022 - PRIMEIRA CÂMARA

VISTA, relatada e discutida esta tomada de contas especial instaurada pela Secretaria Especial de Cultura contra o Programa Software Livre Paraná - PSL/PR e seu presidente, Cláudio Henrique José Ballande Romanelli, em razão da não comprovação da execução física do Convênio 480/2005, que tinha por objeto o "Apoio ao Projeto Caderno Brasil Musical", destinado a apresentar a história musical brasileira, estimulando a produção cultural.
ACORDAM os Ministros do Tribunal de Contas da União, reunidos em sessão da 1ª Câmara, diante das razões expostas pelo Relator e com fundamento nos arts. 1º, inciso I; 16, inciso III, alíneas "b" e "c"; 19; 23, inciso III; 26; 28, inciso II; e 57 da Lei 8.443/1992 e nos arts. 1º, inciso I; 209, inciso III; 210; 214, inciso III, alínea "a"; art. 217, §§ 1º e 2º; e 267 do Regimento Interno, em:
9.1. rejeitar as alegações de defesa apresentadas conjuntamente por Programa Software Livre Paraná - PSL/PR e Cláudio Henrique José Ballande Romanelli;
9.2. julgar irregulares as contas da entidade Programa Software Livre Paraná - PSL/PR e de Cláudio Henrique José Ballande Romanelli, e condená-los, solidariamente, ao pagamento das quantias a seguir especificadas, com a fixação do prazo de quinze dias, a contar da notificação, para comprovarem, perante o Tribunal, o recolhimento da dívida aos cofres do Fundo Nacional de Cultura, atualizada monetariamente e acrescida dos juros de mora, calculados a partir das datas discriminadas, até a data do recolhimento, na forma prevista na legislação em vigor:
	Valor original (R$) 
	Data da ocorrência

	49.800,00
	20/3/2006

	25.848,00
	29/6/2007

9.3. aplicar individualmente aos responsáveis multa de R$ 15.000,00 (quinze mil reais) , a ser recolhida ao Tesouro Nacional atualizada monetariamente desde a data deste Acórdão até a data do efetivo recolhimento, na forma da legislação em vigor, se paga após o vencimento do prazo abaixo;
9.4. autorizar a cobrança judicial das dívidas, caso não atendidas as notificações;
9.5. autorizar, se requerido, o parcelamento das dívidas em até 36 (trinta e seis) parcelas mensais sucessivas, com incidência, sobre cada parcela corrigida monetariamente, dos correspondentes juros de mora, no caso dos débitos, na forma da legislação em vigor;
9.6. alertar aos responsáveis que o inadimplemento de qualquer parcela acarretará vencimento antecipado do saldo devedor;
9.7. fixar prazos de 15 (quinze) dias para comprovação a este Tribunal do recolhimento integral das quantias acima indicadas ou, em caso de parcelamento, da primeira quota, e de 30 (trinta) , a contar da quota anterior, do recolhimento das demais parcelas;
9.8. encaminhar cópia deste Acórdão aos responsáveis, à Secretaria Especial de Cultura e ao Procurador-Chefe da Procuradoria da República no Estado do Paraná, com a informação de que a íntegra do Relatório e do Voto que o fundamentam está disponível no endereço eletrônico www.tcu.gov.br/acordaos.

Tomada de Contas Especial instaurada pela Secretaria Especial de Cultura contra o Programa Software Livre Paraná  PSL/PR e de seu presidente, Cláudio Henrique José Ballande Romanelli, em razão da não comprovação da execução física do Convênio 480/2005, que tinha por objeto o Apoio ao Projeto Caderno Brasil Musical.

Primeira Câmara

Secretaria Especial da Cultura

3. Responsáveis: Cláudio Henrique José Ballande Romanelli (XXX.856.059-XX); PSL/PR Programa Software Livre - Paraná (07.463.605/0001-68)

13.1. Ministros presentes: Walton Alencar Rodrigues (Presidente), Benjamin Zymler e Jorge Oliveira (Relator).
13.2. Ministros-Substitutos presentes: Augusto Sherman Cavalcanti e Weder de Oliveira.

JORGE OLIVEIRA

Adoto como relatório a instrução produzida pela Secretaria de Controle Externo de Tomada de Contas Especial (SecexTCE) , contida na peça 114, e aprovada pelas instâncias superiores (peças 115 e 116) , que contou com a anuência do Ministério Público de Contas (peça 117) .
"INTRODUÇÃO
	Cuidam os autos de tomada de contas especial instaurada pela Secretaria Especial da Cultura, em desfavor de PSL-PR Programa Software Livre Paraná (CNPJ: 07.463.605/0001-68) e Claudio Henrique Jose Ballande Romanelli (CPF: XXX.856.059-XX) , em razão da não comprovação da regular aplicação dos recursos repassados pela União realizadas por meio do Convênio 480/2005, registro Siafi 554591, (peça 7) firmado entre o Fundo Nacional de Cultura e PSL-PR Programa Software Livre Paraná, e que tinha por objeto o instrumento descrito como 'apoio ao projeto caderno Brasil musical.'
HISTÓRICO
	Em 30/1/2017, com fundamento na IN/TCU 71/2012, alterada pela IN/TCU 76/2016 e DN/TCU 155/2016, o dirigente da instituição Secretaria Especial da Cultura autorizou a instauração da tomada de contas especial. O processo foi registrado no sistema e-TCE com o número 3558/2019.
	O Convênio 480/2005, registro Siafi 554591, foi firmado no valor de R$ 205.522,50, sendo R$ 164.418,00 à conta do concedente e R$ 41.104,50 referentes à contrapartida do convenente. Teve vigência de 29/12/2005 a 13/9/2010, com prazo para apresentação da prestação de contas em 12/11/2010. Os repasses efetivos da União totalizaram R$ 75.648,00, sendo R$ 28.400,00 e R$ 21.400,00 repassados em 20/3/2006, (peça 26, p. 1) e R$ 25.848,00 em 29/6/2007, (peça 26, p.14) . 
	A prestação de contas e complementações enviadas foram analisadas por meio dos documentos constantes nas peças 30 e 33.
	O fundamento para a instauração da Tomada de Contas Especial, conforme consignado na matriz de responsabilização elaborada pelo tomador de contas, foi a constatação da seguinte irregularidade: 
Não comprovação da execução física do objeto do Convênio 440/2005-MinC/FNC.
	Os responsáveis arrolados na fase interna foram devidamente comunicados e, diante da ausência de justificativas suficientes para elidir a irregularidade e da não devolução dos recursos, instaurou-se a tomada de contas especial.
	No relatório (peça 48) , o tomador de contas concluiu que o prejuízo importaria no valor original de R$ 75.648,00, imputando-se a responsabilidade a PSL-PR Programa Software Livre Paraná, na condição de contratado e Claudio Henrique Jose Ballande Romanelli, Presidente, no período de 12/2/2004 a 25/2/2011, na condição de dirigente.
	Em 23/6/2020, a Controladoria-Geral da União emitiu o relatório de auditoria (peça 50) , em concordância com o relatório do tomador de contas. O certificado de auditoria e o parecer do dirigente do órgão de controle interno concluíram pela irregularidade das presentes contas (peças 51 e 52) .
	Em 13/7/2020, o ministro responsável pela área atestou haver tomado conhecimento das conclusões contidas no relatório e certificado de auditoria, bem como do parecer conclusivo do dirigente do órgão de controle interno, manifestando-se pela irregularidade das contas, e determinou o encaminhamento do processo ao Tribunal de Contas da União (peça 53) .
	Na instrução inicial (peça 56) , analisando-se os documentos nos autos, concluiu-se pela necessidade de realização de citação para as irregularidades abaixo:
Irregularidade 1: não comprovação da execução física do objeto do Convênio 440/2005-MinC/FNC.
Evidências da irregularidade: documentos técnicos presentes nas peças 33 e 34.
	Normas infringidas: art. 37, caput, c/c o art. 70, parágrafo único, da Constituição da República Federativa do Brasil; art. 93, do Decreto-lei 200/1967; art. 66, do Decreto 93.872/1986; alínea 'a', inciso XII, art. 7º da IN/STN 01/1997.
	Débitos relacionados aos responsáveis Psl-PR Programa Software Livre Paraná (CNPJ: 07.463.605/0001-68) e Claudio Henrique Jose Ballande Romanelli (CPF: XXX.856.059-XX) :
	Data de ocorrência
	Valor histórico (R$) 

	20/3/2006
	49.800,00

	29/6/2007
	25.848,00

		Cofre credor: Fundo Nacional de Cultura.
Responsável: Claudio Henrique Jose Ballande Romanelli (CPF: XXX.856.059-XX) .
Conduta: não apresentar documentos que provassem a execução dos itens previstos no plano de trabalho e pagos com recursos do convênio.
Nexo de causalidade: a não apresentação de documentos que comprovassem a execução dos itens previstos no plano de trabalho resultou na presunção de dano ao erário.
Culpabilidade: não há excludentes de ilicitude, de culpabilidade e de punibilidade; é razoável supor que o responsável tinha consciência da ilicitude de sua conduta; era exigível conduta diversa da praticada, qual seja, comprovar por meio de documentos a efetiva execução de todos os itens previstos no plano de trabalho. 
Responsável: PSL-PR Programa Software Livre Paraná (CNPJ: 07.463.605/0001-68) .
Conduta: não apresentar documentos que provassem a execução dos itens previstos no plano de trabalho e pagos com recursos do convênio.
Nexo de causalidade: a não apresentação de documentos que comprovassem a execução dos itens previstos no plano de trabalho resultou na presunção de dano ao erário.
Culpabilidade: não há excludentes de ilicitude, de culpabilidade e de punibilidade; é razoável supor que o administrador responsável pela pessoa jurídica tinha consciência da ilicitude de sua conduta; era exigível conduta diversa da praticada, qual seja, comprovar por meio de documentos a efetiva execução de todos os itens previstos no plano de trabalho. 
	Em cumprimento ao pronunciamento da unidade (peça 58) , foi efetuada a citação de Cláudio Henrique José Ballande Romanelli por meio do Ofício 62912/2020 (peça 61) , efetivamente recebido em 1/12/2020 (peça 63) . Apesar das tentativas infrutíferas de citar a PSL-PR Programa Software Livre Paraná (peças 62, 93 e 94) , as alegações de defesa (peças 68-88) foram apresentadas de forma conjunta pelos responsáveis, conforme tratado na peça 99.
	Dentre as peças constituintes das alegações de defesa, verificou-se a presença de elementos documentais relacionados à execução física e financeira do convênio.
	O convenente já havia sido instado anteriormente a apresentar esclarecimentos acerca de alterações nos gastos previstos no Plano de Trabalho, conforme Ofício 294/SCC/MinC, de 03/11/2009 (peça 15) , bem como sobre diversas outras inconsistências, consolidadas no Ofício 353/2011-SCC/MinC, de 19/09/2011 (peça 28) , tendo optado na ocasião pelo silêncio.
	Examinadas as alegações de defesa e os demais documentos encaminhados, verificou-se na instrução de peça 101 que remanesciam sem esclarecimentos diversos apontamentos feitos pelo MinC nos expedientes anteriormente encaminhados aos responsáveis. Por outro lado, como ainda não havia sido analisada a documentação financeira do convênio pelo Ministério do Turismo, conforme constou do Parecer Financeiro 3/2017-G6-Passivo/CGEXE (peça 34) , entendeu-se necessário diligenciar o instaurador nos seguintes termos:
	Diante do exposto, submetem-se os autos à consideração superior, propondo:
a)	 diligenciar a Secretaria Especial de Cultura - SECULT, para que, no prazo de 60 (sessenta) dias a contar da ciência, informe sobre a regularidade ou não da documentação comprobatória da execução física do objeto do Convênio 480/2005, encaminhada ao Tribunal (peças 68-88) , devendo examinar e opinar conclusivamente sobre sua execução física e financeira; 
b) 	informar à Secretaria Especial de Cultura que a resposta à diligência deve englobar as análises das execuções físicas e financeiras do Pronac 15-2985, ainda que o § 3º, do art. 50, da IN 2/2019, regulamente sua análise de forma diversa, tendo em vista o previsto no § 1º, do art. 10, da lei 8.443/1992; e
c) 	encaminhar cópia integral do processo à Secretaria Especial de Cultura, a fim de subsidiar sua análise.
	Em atendimento à diligência, a Assessoria Especial de Controle Interno do Ministério do Turismo encaminhou o Ofício 2087/2021/AECI (peça 109) , acompanhado das peças 110-112, que ora passamos a analisar.
EXAME TÉCNICO
	As execuções física e financeira do convênio foram analisadas por meio do Parecer Técnico 33/2021 (peça 110) e do Parecer Financeiro 292/2021 (peça 112, p. 1472-1513) .
	Com relação à execução física, informou inicialmente a Secult que os repasses foram realizados parcialmente à convenente, uma vez que esta deixou de encaminhar a documentação probatória da execução física das duas primeiras parcelas transferidas, dando causa à interrupção do repasse das demais previstas.
	Constatou a Secult que a convenente apresentou notas fiscais comprobatórias de aquisição dos equipamentos previstos no convênio datadas de 15/2/2010 (NF 14 e 15) , 26/3/2010 (NF 26 e 27) e 14/9/2010 (NF 1366) . Salientou que as fotos probatórias das apresentações dos eventos e cursos realizados pelo projeto, referem-se aos anos de 2007 e 2008, conforme a seguir indicado, portanto anteriores às datas de aquisição dos equipamentos:
Evento Pilartes: realizado no dia 27 de agosto de 2007 (Págs. 1.010 a 1.018) ; 
Curso e construção e Coral de Música Popular Brasileira: realizado nos exercícios de 2007 e 2008 (Págs. 1.020 a 1.027) ; 
Curso de Percussão e Musicalização: realizado nos exercícios de 2007 e 2008 (Págs. 1.029 a 1.040) ;
Evento a Voz do Tempo: realizado nos dias 17 e 28 de junho de 2007 (Págs. 1.042 a 1.077) ; 
Evento Música e Tradições: realizado no dia 23 de agosto de 2007 (Págs. 1.079 a 1.083) ; 
Festival de Corais: realizado no dia 23 de novembro de 2007 (Págs. 1.085 a 1.094) ; 
Música Social: realizado no dia 26 de outubro de 2007 (periodicamente) (Págs. 1.096 a 1.100) ; e 
Música e Cultura: realizado em 28 de março de 2008 (Págs. 1.102 a 1.108) .
	Tomando por base as informações requeridas no Ofício de Diligência 20/2016 (peça 112, p. 1280-1281) , a Secult elaborou o quadro demonstrativo do item 4.5 do Parecer 33/2021, onde registra que permanecem sem esclarecimentos os seguintes pontos:
a) justificativas para as alterações das metas executadas:
Análise - A exemplo do citado no item (f) deste Quadro, relativo às divergências de quantitativos e equipamentos em relação ao que foi previsto versus executado, e também à falta das justificativas, o requerimento aqui referenciado permanece incompleto e pendente de atendimento.
b) apresentação do Relatório Físico-Financeiro corrigido com as informações das metas executadas e justificar as metas não executadas:
Análise - A exemplo do citado no item (f) deste Quadro, relativo às divergências de quantitativos e equipamentos em relação ao que foi previsto versus executado, e também à falta das justificativas, o requerimento aqui referenciado permanece incompleto e pendente de atendimento.
c) envio de meios comprobatórios da existência do site: Print de telas, registro de domínio, publicações na mídia impressa e eletrônica ou outra forma que comprove a existência do site: www.cadernobrasilmusical.com.br:
Análise - O Portal do projeto www.cadernobrasilmusical.com.br, teve como objetivo a difusão da música popular brasileira, visando tornar um simples portal em uma ferramenta colaborativa utilizando a ferramenta WIKi como base para interatividade do portal, contudo, a busca atual para acesso à ferramenta na forma prevista encontra-se indisponível. Assim, mesmo considerando o extenso material recebido a título de comprovação, o projeto não alcançou os objetivos propostos, mesmo que parcialmente. - Assim, este Setorial julga prejudicadas as metas propostas no projeto, pelo que sugere a reprovação do cumprimento do objeto referente à disponibilização a acessibilidade do público da ferramenta de consulta e/ou contribuições ao acervo de artistas e da MPB.
d) encaminhamento de fotos que comprovem a aquisição dos bens adquiridos.
Análise - Conforme pactuado no Plano de Trabalho e demonstrado no Quadro 1, a aquisição de equipamentos foi prevista na Meta 1, Etapas 2 a 6 e Etapas de 11 a 14 da mesma meta. Assim, na documentação complementar encaminhada, pode-se constatar a existência dos seguintes equipamentos (Fotos às páginas 67 a 76) : 1 Guitarra 2 Violões 1 Amplificador 1 Caixa Acústica Behringer 2 Mesas de Som 2 Caixas de Som - Assim sendo, as fotos dos equipamentos apresentadas não contemplam a totalidade dos itens pactuados; nem daqueles informados no Relatório da Execução Físico-Financeira; ou sequer, àqueles adquiridos conforme as notas fiscais apresentadas, conforme averiguação contida nos itens 4.6 a 4.8 a seguir, que relacionam valores, quantitativos e descrição dos produtos adquiridos conforme notas fiscais emitidas. Diante do exposto e diante da não comprovação da existência e utilização dos equipamentos no Projeto em reanálise, este Setorial avalia que não houve o pleno atendimento das etapas pactuadas e pronuncia-se pela reprovação da execução física desta Meta, mesmo considerando a execução parcial das etapas.
	Assim, tomando por base as manifestações anteriores da Secult sobre a execução física do convênio, em confronto com a documentação apresentada e analisada, concluiu-se pela reprovação da execução física do convênio.
	Quanto à execução financeira do convênio, realizada através do Parecer Financeiro 292/2021 (peça 112, p. 1472-1513) , a Secult apontou inúmeras irregularidades, que podem ser assim sintetizadas:
a) discrepância entre valores previstos no Plano de Trabalho para pagamento de pessoal e o executado (pagamento a maior) ;
b) realização de despesas que deveriam ser custeadas com recursos do Fundo Nacional de Cultura, conforme previsto, mas que foram registradas como sendo recursos do convenente;
c) etapas registradas no relatório físico como executadas, porém constante do relatório financeiro como não executadas e vice-versa;
d) diversas divergências entre os valores registrados no Relatório da Receita e Despesa, na Relação de Pagamentos e no Relatório da Execução Financeira;
e) realização de pagamentos antes da emissão dos documentos fiscais, caracterizando antecipação de pagamento;
f) ausência de documento fiscal relacionado ao débito do cheque 850076, no valor de R$ 1.000,00;
g) pagamentos diversos à própria convenente sem justificativa, no total de R$ 897,60;
h) pagamentos de taxas bancárias relacionadas a pacote de serviços, tarifas de devolução de cheques sem fundos e extratos bancários, no total de R$ 1.815,25;
i) débitos na conta corrente oriundos dos cheques 850115, 850117 e 850119, todos no valor individual de R$ 1.200,00, sem que tais despesas tenham sido lançadas na Relação de Pagamentos;
j) realização de pagamentos diversos de taxas administrativas de estágio e de bolsas de estágio não previstas no Plano de Trabalho;
l) realização de despesas com honorários de contador não previstas no Plano de Trabalho no valor de R$ 350,00;
m) realização de pagamentos com aquisição de bateria, guitarra e combo guitarra não previstos no Plano de Trabalho, no valor total de R$ 1.780,30; e
n) inviabilidade de se comprovar a aplicação da contrapartida, por falta de documentos e informações probatórias suficientes.
	Registrou ainda que todos os documentos fiscais apresentados estavam referidos ao processo SAD 01400.00901217/2005-12, diverso do processo deste convênio (SAD 01400.008517/2005-10) . Em consulta ao SALICNET, constatamos que a concedente não celebrou outros convênios na área cultural. Ademais, pode-se constatar que se trata de falha formal de menor importância, uma vez que o processo SAD 01400.00901217/2005-12 vinha sendo informado pela convenente em seus documentos desde a solicitação de apoio a projetos (peça 112, p. 530) .
	Observamos que no Parecer Técnico 4/2016 (peça 30) a Secult apontou que a convenente foi instada a esclarecer irregularidades praticadas na execução física e financeira do convênio, listadas no Ofício 353/2011 (peça 28) e a seguir reproduzidas, tendo optado pelo silêncio:
a) Metas: apresentar as justificativas para a execução antecipada da meta 4 (dos itens telefone, produção de material, sala, pessoal/articulação/coordenação/articulação/anfiteatro) , da meta 5 (pessoal, divulgação, material de consumo, produção de material, sala) e da meta 6 (pessoal, divulgação, material de consumo, produção de material, sala) referentes às 3ª, 4ª e 5ª parcelas, ou seja, despesas das últimas parcelas foram pagas com recursos da 1ª e da 2ª parcela.
b) Contrapartida: justificar a diferença do valor previsto dá 1ª e 2ª parcela (R$ 41.104,50) e do valor encontrado R$ 4.712,00.
c) Sítio eletrônico: Comprovar a confecção e manutenção do sítio eletrônico: www.cadernomusical.com.br, conforme previsto, ou justificar a não execução.
d) Relatório de Execução Financeira: Corrigir as inconsistências apresentadas no Relatório de Execução Financeira, que constam metas executadas, mas não foram realizadas e enviar tais justificativas.
e) Comissão Paritária: Apresentar as respostas sobre os questionamentos de inconsistências encontradas no Plano de Trabalho e encaminhadas ao convenente através do Ofício nº 168 GEPRO/SPPC/MinC.
	Aos fatos acima registrados, acresce-se que a convenente, a seu critério e sem autorização do concedente, remanejou recursos das duas primeiras parcelas, destinados à aquisição de equipamentos, para despesas de custeio (peça 14) , o que motivou o então MinC a solicitar-lhe esclarecimentos (peça 15) , com orientação de reformulação do Plano de Trabalho, não tendo a convenente se manifestado a respeito.
	Das informações constantes da Relação de Pagamentos (peça 22) , extrai-se que foram pagos a título de bolsa estágio e sua administração um total de R$ 52.982,40. Portanto, os recursos destinados à aquisição de equipamentos (Metas 1 e 2 - peça 6, p. 2) foram remanejados para o pagamentos de bolsas de estágio, despesas essas não previstas no Plano de Trabalho, devendo, portanto ser consideradas irregulares.
	Ressalta-se que alguns instrumentos musicais e equipamentos de som foram adquiridos em 14/9/2010, no valor de R$ 4.165,75 (peça 27, p. 17) , portanto após o término da vigência do convênio. Dessa forma, essa despesa também ser considerada irregular. Nesse valor está contemplado o total indicado na alínea 'm' do item 22.
	Registre-se, por fim, que a convenente deixou de aplicar a contrapartida proporcional às duas primeiras parcelas, calculada em R$ 18.912,00. Como comprovação da aplicação da contrapartida, a convenente encaminhou os documentos constantes da peça 71, contendo um orçamento de aquisição de equipamentos no valor de R$ 4.385,00, documento esse inidôneo a comprovar a realização da despesa, e outras despesas com o pagamento de administração de estágio (R$ 540,00) , não contemplada no Plano de Trabalho e com materiais de expediente e suprimentos de informática (R$ 269,67) .
	Em resumo, verifica-se que do total aplicado, de R$ 79.781,93 (repasse + rendimentos) , devem ser impugnados os seguintes valores:
	Item
	Valor Total (R$) 

	Ausência de documento fiscal relacionado aos débitos dos cheques 850076, 850115, 850117 e 850119
	4.600,00

	Pagamentos diversos à própria convenente sem justificativa
	897,60

	Pagamentos de taxas bancárias relacionadas a pacote de serviços, tarifas de devolução de cheques sem fundos e extratos bancários
	1.815,25

	Pagamento de honorários de contador não previsto no Plano de Trabalho
	350,00

	Pagamento de bolsas de estágio e sua administração
	52.982,40

	Pagamento com aquisição de equipamentos após a vigência do convênio
	4.165,75

	Total
	64.811,00

	Por outro lado, não restou demonstrado o alcance dos objetivos propostos no convênio, não havendo, sequer, comprovação da existência do site previsto. A esse respeito, note-se que a documentação (telas) encaminhada com o propósito de comprovar a elaboração e existência do site e do wiki (peça 76) não se presta a esse propósito, tratando-se de meras planilhas com os nomes de artistas e outras informações. 
	Vale ressaltar que a reprovação da execução física do convênio já havia sido apontada pelo MinC em pareceres técnicos anteriores (peça 112, p. 1274-1279 e 1362-1365) . Nesse sentido, e considerando as novéis informações tratadas no Parecer Técnico 33/2021 (peça 110) , acompanhamos a manifestação da Secult pela reprovação da execução física do projeto.
	De igual forma, a gestão financeira do convênio apresenta inúmeras irregularidades, conforme listado no item 21 e no quadro anterior, não estando em condições de ser aprovada.
	Ressalte-se que a reprovação da execução física do convênio resulta na reprovação total de sua execução financeira, a despeito de o débito apurado não alcançar a totalidade dos recursos transferidos.
	Isto posto, concluímos pela reprovação das execuções física e financeiras do Convênio 480/2005, devendo-se julgar as contas dos responsáveis irregulares, condenando-os ao débito integral dos valores recebidos.
Prescrição da Pretensão Punitiva
	Vale ressaltar que a pretensão punitiva do TCU, conforme Acórdão 1441/2016-TCU-Plenário, Relator Min. Benjamin Zymler, que uniformizou a jurisprudência acerca dessa questão, subordina-se ao prazo geral de prescrição indicado no art. 205 do Código Civil, que é de dez anos, contado da data de ocorrência da irregularidade sancionada, nos termos do art. 189 do Código Civil, sendo este prazo interrompido pelo ato que ordenar a citação, a audiência ou a oitiva dos responsáveis.
	No caso em exame não ocorreu a prescrição, uma vez que a irregularidade sancionada se deu em 12/11/2010 (prazo para apresentação da prestação de contas) e o ato de ordenação da citação ocorreu em 11/11/2020.
Informações Adicionais
	Informa-se a existência de pedido de sustentação oral, formulada pelo responsável Cláudio Henrique Jose Ballande Romanelli, conforme item 20 de suas alegações de defesa (peça 68) .
CONCLUSÃO
	Em função da análise realizada por meio do exame técnico, constatou-se que as alegações de defesa apresentadas conjuntamente por PSL-PR Programa Software Livre Paraná e Claudio Henrique Jose Ballande Romanelli não foram suficientes para elidir as irregularidades nas execuções físicas e financeiras do Convênio 480/2005, devendo ser rejeitadas.
	Verifica-se que não houve a prescrição da pretensão punitiva, conforme análise já realizada.
	Tendo em vista que não constam dos autos elementos que permitam reconhecer a boa-fé dos responsáveis, sugere-se que as suas contas sejam julgadas irregulares, nos termos do art. 202, § 6º, do Regimento Interno do TCU, com a imputação do débito atualizado monetariamente e acrescido de juros de mora, nos termos do art. 202, § 1º do Regimento Interno do TCU, aplicando-lhes, ainda, a multa prevista no art. 57, da Lei 8.443/1992.
PROPOSTA DE ENCAMINHAMENTO
	Diante do exposto, submetem-se os autos à consideração superior, propondo-se a adoção das seguintes medidas:
a)	rejeitar as alegações de defesa apresentadas por PSL-PR Programa Software Livre Paraná (CNPJ: 07.463.605/0001-68) e Claudio Henrique Jose Ballande Romanelli (CPF: XXX.856.059-XX) ;
b)	com fundamento nos arts. 1º, inciso I, 16, inciso III, alíneas 'b' e 'c', da Lei 8.443/1992 c/c os arts. 19 e 23, inciso III, da mesma Lei, e com arts. 1º, inciso I; 209, incisos II e III; 210 e 214, inciso III, do Regimento Interno, julgar irregulares as contas de PSL-PR Programa Software Livre Paraná (CNPJ: 07.463.605/0001-68) e Claudio Henrique Jose Ballande Romanelli (CPF: XXX.856.059-XX) , com fundamento no § 3º, art. 12, Lei 8.443, de 16 de julho de 1992, e condená-los, solidariamente, ao pagamento das quantias a seguir especificadas, com a fixação do prazo de quinze dias, a contar da notificação, para comprovarem, perante o Tribunal (art. 214, inciso III, alínea 'a', do Regimento Interno) , o recolhimento da dívida aos cofres do Fundo Nacional de Cultura, atualizada monetariamente e acrescida dos juros de mora, calculados a partir das datas discriminadas, até a data do recolhimento, na forma prevista na legislação em vigor:	
	Valor original (R$) 
	Data da ocorrência

	49.800,00
	20/3/2006

	25.848,00
	29/6/2007

c) 	aplicar individualmente a Psl-PR Programa Software Livre Paraná (CNPJ: 07.463.605/0001-68) e Claudio Henrique Jose Ballande Romanelli (CPF: XXX.856.059-XX) , a multa prevista no art. 57, da Lei 8.443/1992 c/c o art. 267, do Regimento Interno, fixando-lhes o prazo de quinze dias, a contar da notificação, para que comprovem, perante o Tribunal (art. 214, III, a, do Regimento Interno do TCU) , o recolhimento da dívida aos cofres do Tesouro Nacional, atualizada monetariamente desde a data do acórdão que vier a ser proferido por este Tribunal até a do efetivo recolhimento, se pagas após o vencimento, na forma da legislação em vigor;
d) 	autorizar, desde logo, nos termos do art. 28, inciso II, da Lei 8.443/1992, a cobrança judicial da dívida caso não atendida a notificação;
e)	autorizar também, desde logo, se requerido, com fundamento no art. 26 da Lei 8.443, de 1992 c/c o art. 217, §§ 1º e 2º do Regimento Interno do TCU, o parcelamento da dívida em até 36 parcelas, incidindo, sobre cada parcela, corrigida monetariamente, os correspondentes acréscimos legais fixando-lhes o prazo de quinze dias, a contar do recebimento da notificação, para comprovarem perante o Tribunal o recolhimento da primeira parcela, e de trinta dias, a contar da parcela anterior, para comprovarem os recolhimentos das demais parcelas, devendo incidir sobre cada valor mensal, atualizado monetariamente, os juros de mora devidos, no caso do débito, na forma prevista na legislação em vigor, alertando os responsáveis que a falta de comprovação do recolhimento de qualquer parcela importará no vencimento antecipado do saldo devedor, nos termos do art. 217 do Regimento Interno deste Tribunal;
f)	enviar cópia do Acórdão que vier a ser proferido à Secretaria Especial da Cultura e aos responsáveis, para ciência, bem como à Procuradoria da República no Estado do Paraná, nos termos do § 3º do art. 16 da Lei 8.443/1992, c/c o § 7º do art. 209 do Regimento Interno do TCU, para adoção das medidas cabíveis;
g)	informar à Procuradoria da República no Estado do Paraná, à Secretaria Especial da Cultura e aos responsáveis que a presente deliberação, acompanhada do Relatório e do Voto que a fundamenta, está disponível para a consulta no endereço www.tcu.gov.br/acordaos, além de esclarecer que, caso requerido, o TCU poderá fornecer sem custos as correspondentes cópias, de forma impressa; e
h)	informar à Procuradoria da República no Estado do Paraná que, nos termos do parágrafo único do art. 62 da Resolução TCU 259/2014, os procuradores e membros do Ministério Público credenciados nesta Corte podem acessar os presentes autos de forma eletrônica e automática, ressalvados apenas os casos de eventuais peças classificadas como sigilosas, as quais requerem solicitação formal."
	É o relatório.

Samuel Rangel de Miranda (50648/OAB-PR), representando Cláudio Henrique José Ballande Romanelli e Samuel Rangel de Miranda (50648/OAB-PR), representando PSL/PR Programa Software Livre - Paraná

Procurador Júlio Marcelo de Oliveira

TOMADA DE CONTAS ESPECIAL. CONVÊNIO. NÃO COMPROVAÇÃO DA EXECUÇÃO FÍSICA DO OBJETO. IMPROCEDÊNCIA DAS ALEGAÇÕES DE DEFESA. IRREGULARIDADE DAS CONTAS, DÉBITO E MULTA.

TOMADA DE CONTAS ESPECIAL (TCE)

A Secretaria Especial de Cultura instaurou esta tomada de contas especial contra o Programa Software Livre Paraná - PSL/PR e de seu presidente, Cláudio Henrique José Ballande Romanelli, em razão da não comprovação da execução física do Convênio 480/2005, que tinha por objeto o "Apoio ao Projeto Caderno Brasil Musical", visando a apresentar a história musical brasileira, de modo a estimular a produção cultural nacional.
2.	Citados no âmbito desta Corte, os responsáveis ofereceram alegações de defesa, de forma conjunta. Em suas defesas, apresentaram elementos relacionados à execução física e financeira da avença em análise. Diante disso e por não ter sido previamente examinada a execução financeira do convênio, determinei a realização de diligência à Secretaria Especial de Cultura para que se manifestasse conclusivamente sobre regularidade da execução do Convênio 480/2005.
3.	Assim, as execuções física e financeira foram escrutinadas por meio do Parecer Técnico 35/2021 e do Parecer Financeiro 292/2021, que concluíram pela reprovação da execução física do projeto e que "a gestão financeira do convênio apresenta inúmeras irregularidades,  (...) , não estando em condições de ser aprovada".
4.	Com efeito, propôs a SecexTCE a irregularidade destas contas especiais, a imputação de débito solidário, que deve alcançar a totalidade dos recursos repassados diante da reprovação da execução física do objeto, além da aplicação de multas aos envolvidos.
5.	No mérito, acolho tal manifestação, que incluo entre minhas razões de decidir.
6.	De fato, em termos físicos, apurou-se:
a) divergências de equipamentos e quantitativos entre o que foi previsto e o executado, sem justificativas para alteração das metas;
b) falta de disponibilização ao público interessado do portal www.cadernobrasilmusical.com.br, como ferramenta de consulta e/ou contribuições ao acervo de artistas e da música popular brasileira; e
c) a apresentação de fotos inábeis a comprovar a aquisição de equipamentos previstos no Plano de Trabalho.
7.	No que se refere à execução financeira, foram encontradas diversas irregularidades, tais como, entre outras:
a) discrepâncias de valores previstos para pagamento de pessoal;
b) despesas custeadas com recursos de outras fontes;
c) realização de pagamentos antes da emissão dos documentos fiscais;
d) pagamentos à própria convenente sem justificativa;
e) pagamento de bolsas de estágio com recursos destinados à aquisição de equipamentos; e
f) ausência de comprovação da aplicação da contrapartida.
8.	Diante dessas constatações, não resta alternativa senão julgar as presentes contas irregulares, condenando os responsáveis ao pagamento do débito apurado.
9.	Ressalto, por fim, a inocorrência da prescrição punitiva, por entender na linha esposada pela unidade técnica, fundada no Acórdão 1441/2016-TCU-Plenário, que o prazo para prescrição sancionatória é de 10 anos, contados da data da irregularidade. No caso em exame, a irregularidade sancionada se consumou na data final para a prestação de contas, fixada para o dia 12/11/2010, e a prescrição foi interrompida pelo despacho que determinou a citação no dia anterior à sua ocorrência, em 11/11/2020. Cabível, portanto, a aplicação da multa individual prevista no art. 57 da Lei 8.443/1992.
10.	Antes de concluir, registro que, na tarde de ontem, os advogados do Sr. Cláudio Henrique solicitaram a "suspensão do julgamento" previsto para hoje, para que fosse reexaminado o processo à luz de alegações sobre a prescrição e para que o responsável pudesse "participar do julgamento", tendo em vista que ele se encontra no exterior.
11.	Rejeito o pedido. Além de serem inteiramente intempestivas, as alegações sobre prescrição nada acrescentam ao que já foi examinado nos autos. Ademais, como as sessões tem sido telepresenciais, a parte poderá acompanhar o seu julgamento pela internet, de forma on-line, onde quer que esteja.
	Voto, pois, pela adoção da minuta de acórdão que submeto a este Colegiado.
TCU, Sala das Sessões, em 15 de março de 2022.
JORGE OLIVEIRA 
Relator